臺灣高等法院臺南分院刑事裁定　　　　　 96年度抗字第210號
抗　告　人
即再審聲請人　甲○○
被　　　告　　林原至
　　　　（原名林中山）
　　　　　　　乙○○
　　　　　　　丙○○○
上列抗告人因被告等詐欺案件聲請再審，不服臺灣雲林地方法院
中華民國96年6月21日裁定（96年度聲再字第8號），提起抗告，
本院裁定如下：
    主  文
抗告駁回。
    理  由
一、本件抗告意旨略以：抗告人聲請交付審判乙案，臺灣雲林地
    方法院於法定聲請期間未屆至前，竟逕以抗告人未委任律師
    為由，駁回抗告人之聲請，而未依職權命抗告人補正，或調
    查是否合於聲請法律扶助要件，程序自有違誤。嗣抗告人提
    出再審聲請補救，仍為臺灣雲林地方法院駁回，原審未查明
    抗告人未委任律師之原因，亦未職權命抗告人補正，有違憲
    法所保障之基本訴訟權，故請求廢棄原裁定，以符法治等云
    云。
二、按法院認為聲請再審之程序違背規定者，應以裁定駁回之，
    刑事訴訟法第433條定有明文。又再審係為原確定判決認定
    事實錯誤而設之救濟程序，是聲請再審之對象應為確定之實
    體判決，裁定不得作為聲請再審之對象，此觀諸刑事訴訟法
    有關再審之規定甚明。而受理再審聲請之法院，應先審查再
    審之聲請是否具備合法條件，若其聲請再審之程序違背規定
    ，即應以其聲請不合法，依刑事訴訟法第433條規定，裁定
    駁回之；必再審之聲請合法，始能進而審究其再審有無理由
    （最高法院72年度台抗字第381號、90年度台抗字第385號裁
    定意旨參照）。
三、經查：
  (一)本件抗告人甲○○以被告林原至、乙○○、丙○○○等3人
    涉犯詐欺罪嫌，向台灣雲林地方法院檢察署檢察官提出告訴
    ，經該署檢察官為不起訴處分後，抗告人甲○○不服，聲請
    再議，再經臺灣高等法院台南分院檢察署檢察長，以無理由
    予以駁回。嗣抗告人甲○○即向原審法院聲請交付審判，惟
    經原審法院於96年5月30日以裁定駁回其交付審判之聲請確
    定，此有臺灣雲林地方法院96年度聲判字第8號該裁定影本
    在卷可參（附臺灣雲林地方法院96年度聲再字第8號卷第4頁
    ）。查上開96年度聲判字第8號裁定既非確定之實體判決，
    自不得作為聲請再審之對象，是依前揭說明，本件聲請再審
    之程序，顯然違背規定，依法不應准許。
  (二)抗告意旨固主張：原審法院未依職權命抗告人甲○○委任律
    師，以補正其聲請交付審判之程序上瑕疵云云。惟「委任律
    師提出理由狀」係告訴人聲請交付審判必備之要件，刑事訴
    訟法第258條之1定有明文；且參諸上開規定之立法說明，係
    為防止當事人濫行提出聲請，虛耗訴訟資源而設，從而上開
    程序欠缺，並非得補正之事項，若不符上開程序，即為聲請
    不合法，應逕予駁回（臺灣高等法院暨所屬法院91年法律座
    談會刑事類提案第27號研討意見參照）。
  (三)再按應於法定期間內為訴訟行為之人，其住所、居所或事務
    所不在法院所在地者，計算該期間時，應扣除在途之期間，
    刑事訴訟法第66條第1項復定有明文。經查，本件抗告人甲
    ○○於96年5月18日收受臺灣高等法院臺南分院檢察署檢察
    長駁回再議處分書（96年度上聲議字第439號），有本院公
    務電話紀錄可參。是依前述刑事訴訟法第258條之1之規定，
    其聲請交付審判期間，為自送達裁定正本之翌日即96年5月1
    9日起算10日。次查，抗告人甲○○住址為雲林縣東勢鄉○
    ○村○○路22號，與管轄地方法院即臺灣雲林地方法院之在
    途期間為2日，有法院訴訟當事人在途期間標準第2條可稽，
    從而，加上2日之在途期間，本件法定聲請交付審判期間，
    應至96年5月31日即行屆滿。
  (四)而本件抗告人甲○○聲請交付審判，並未委任律師提出交付
    審判聲請理由狀，僅由甲○○自行具狀聲請，有卷附刑事交
    付審判聲請狀乙紙可稽（詳臺灣雲林地方法院96年聲判字第
    8號第1頁至第3頁），揆諸前開說明，抗告人甲○○之聲請
    交付審判程序乃違背程序，於法不合，且屬無從補正。且臺
    灣雲林地方法院96年度聲判字第8號該裁定既非確定之實體
    判決，自亦不得作為聲請再審之對象，從而抗告人再審聲請
    程序，亦顯然違背規定，依法不應准許。
四、綜上所述，原裁定駁回抗告人之再審聲請，核無違誤，抗告
    意旨指摘原裁定不當，為無理由，應予駁回。
五、據上論斷，應依刑事訴訟法第412條，裁定如主文。
中　　華　　民　　國　　96　　年　　8 　　月　　17　　日
                  刑事第二庭    審判長法　官    葉居正
                                      法　官    吳勇輝
                                      法　官    郭千黛
以上正本證明與原本無異。
不得再抗告。
　　　　　　　　　　　　　　　　　　　書記官    尤乃玉
中　　華　　民　　國　　96　　年　　8 　　月　　20　　日
